最高法院民事裁定 
111年度台上字第2777號
上  訴  人  林建國                                 
            林隆盛             
            林濬維             
            陳美華                        
            吳芙蓉                                    
            翁五月（即鍾金成之承受訴訟人）

            鍾賜恩（即鍾金成之承受訴訟人）

            鍾韻潔（即鍾金成之承受訴訟人）

            鍾慧美（即鍾金成之承受訴訟人）

            鍾美雯（即鍾金成之承受訴訟人）

共      同
訴訟代理人  葉  芸律師
上  訴  人  豐可開發股份有限公司（下稱豐可公司）

法定代理人  陳義信        
訴訟代理人  方正彬律師
上列當事人間請求履行契約等事件，兩造對於中華民國111年8月
9日臺灣高等法院第二審判決（110年度重上字第244號），各自
提起一部上訴及上訴，本院裁定如下：
    主  文
兩造上訴均駁回。
第三審訴訟費用由兩造各自負擔。
    理  由
按上訴第三審法院，非以原判決違背法令為理由，不得為之；
  又判決不適用法規或適用不當者，為違背法令；且提起上訴，
  上訴狀內應記載上訴理由，表明原判決所違背之法令及其具體
  內容，暨依訴訟資料合於該違背法令之具體事實，其依民事訴
  訟法第469條之1規定提起上訴者，並應具體敘述為從事法之續
  造、確保裁判之一致性或其他所涉及之法律見解具有原則上重
  要性之理由。同法第467條、第468條、第470條第2項定有明文
  。是當事人提起上訴，如依同法第469條規定，以原判決有所
  列各款情形之當然違背法令為理由時，其上訴狀或理由書應表
  明該判決有合於各該條款規定情形之具體內容，及係依何訴訟
  資料合於該違背法令之具體事實；如依同法第469條之1規定，
  以原判決有前條以外其他不適用法規或適用不當為理由時，其
  上訴狀或理由書應表明該判決所違背之法令條項，或有關大法
  官解釋或憲法法庭裁判字號，或成文法以外之習慣或法理、法
  則等及其具體內容，暨係依何訴訟資料合於該違背法令之具體
  事實，並具體敘述為從事法之續造、確保裁判之一致性或其他
  所涉及之法律見解具有原則上重要性之理由。上訴狀或理由書
  如未依上述方法表明，或其所表明者與上開法條規定不合時，
  即難認為已合法表明上訴理由，其上訴自非合法。 
本件兩造對於原判決於己不利部分，各自提起一部上訴及上訴
  ，雖以該判決違背法令為由，惟核其上訴理由狀所載內容，係
  就原審取捨證據、認定事實及契約解釋之職權行使所論斷：㈠
  依合建契約第6條第2款、第3款約定：上訴人豐可公司應於建
  造執照核准後6個月內開工，依法令規定31個月內完工並領得
  使用執照，領得使用執照6個月內接通水電及瓦斯並點交房屋
  ，每逾1日應支付上訴人林隆盛、林濬維、林建國、陳美華、
  鍾金成（於民國111年6月5日死亡，由翁五月、鍾賜恩、鍾韻
  潔、鍾慧美、鍾美雯承受訴訟）、吳芙蓉（下合稱林隆盛等）
  懲罰性違約金新臺幣（下同）1000元。因天災地變或法令修改
  等人力不可抗拒之情事，或其他非可歸責豐可公司之原因而遲
  誤時，不在此限。①系爭合建案建造執照核准日為100年8月19
  日，依6個月開工約定，原為101年2月18日，實際為同年4月24
  日，遲延65日，與公司資金不足有關，屬可歸責於豐可公司事
  由而遲誤，林隆盛等依上約定，請求豐可公司給付開工逾期違
  約金各6萬5000元，核屬有據。②依勘驗紀錄表，豐可公司在土
  地重測期間仍就建築物本體持續施工，未受影響，未曾申報停
  工，不得扣除取得使用執照期限279日。另無法證明係林隆盛
  等要求豐可公司在陽台外加金屬鍛造欄杆；而建築物外觀磁磚
  顏色變更，並未實際影響系爭合建案整體施工進度，且經豐可
  公司同意，難謂因天災地變或法令修改等人力不可抗拒之情事
  所致，不得扣除取得使用執照期限92日。又都市更新審議流程
  並無延宕，亦不得扣除296日。系爭合建案於101年4月24日開
  工，依31個月取得使用執照約定，原取得期限為103年11月23
  日，豐可公司於106年8月15日始獲發使用執照，逾期996日，
  且無可扣除日數，林隆盛等依上約定，各得請求豐可公司給付
  違約金99萬6000元。③豐可公司於106年8月15日獲發使用執照
  ，依6個月交屋約定，期限為107年2月14日，惟同年10月31日
  完成交屋予林隆盛等，逾期259日。林隆盛等並無遲延交付土
  地交換登記文件，土地銀行就合建基地於同年8月23日辦理塗
  銷信託登記，豐可公司因與地主戶間就差額找補存有爭議，致
  不動產交換登記延宕，影響交屋時程，難謂不可歸責，不得依
  合建契約第6條第3款約定扣除交屋逾期日數，林隆盛等依上約
  定，各得請求豐可公司給付違約金25萬9000元。㈡考量林隆盛
  等因遲延致不能如期取得合建房屋，喪失可及時使用受分配房
  屋之利益，暨該建案區域每月租金行情、提供基地及原有房屋
  與豐可公司合建、該地區於合建期間之房市行情、社會經濟發
  展等一切情狀，認兩造約定以每日1000元計算違約金過高，應
  酌減至八成為適當。酌減後，林隆盛等依合建契約第6條第2款
  約定，各得請求豐可公司給付開工逾期違約金5萬2000元本息
  、逾期取得使用執照違約金79萬6800元本息、逾期交屋違約金
  20萬7200元本息，後二者合計為100萬4000元本息部分，為有
  理由，應予准許；逾此部分，為無理由，不應准許等情，指摘
  有判決適用法規不當之違背法令情事，而非表明該判決所違背
  之法令及其具體內容，暨依訴訟資料合於該違背法令之具體事
  實，更未具體敘述為從事法之續造、確保裁判之一致性或其他
  所涉及之法律見解具有原則上重要性之理由，難認其等已合法
  表明上訴理由。依首揭說明，應認兩造上訴均為不合法。
據上論結，本件兩造上訴均為不合法。依民事訴訟法第481條、
  第444條第1項、第95條、第78條，裁定如主文。
中　　華　　民　　國　　111 　年　　11　　月　　28　　日
                      最高法院民事第六庭
                          審判長法官  魏  大  喨
                                法官  李  寶  堂
                                法官  高  榮  宏
                                法官  胡  宏  文
                                法官  林  玉  珮
本件正本證明與原本無異
                          書　記　官　李  佳  芬
中　　華　　民　　國　　111 　年　　12　　月　　2 　　日